【裁判字號】    94,交聲,711
【裁判日期】    950323
【裁判案由】    聲明異議
【裁判全文】
臺灣臺南地方法院交通事件裁定         94年度交聲字第711號
原處分機關  交通部公路總局嘉義區監理所臺南監理站
異  議  人  甲○○
即受處分人
上列受處分人因違反道路交通管理處罰條例案件，對於交通部公
路總局嘉義區監理所臺南監理站民國94年11月28日所為之裁決處
分（處分案號：嘉監南字第裁74-LA0000000號）聲明異議，本院
裁定如下：
    主  文
原處分撤銷。
甲○○不罰。
    理  由
一、原處分意旨略以：受處分人即異議人甲○○（下稱異議人）
    所有之車牌號碼5W-2393 號自用小客車，於民國93年7月9日
    15時17分許，經人駕駛在嘉義市○○路道路收費停車處所停
    車不依規定繳費之違規行為，經嘉義市警察局員警以違反道
    路交通管理處罰條例（下稱處罰條例）第56條第1項第11款
    規定逕行舉發，嗣原處分機關即交通部公路總局嘉義區監理
    所臺南監理站認為前述違規事實明確，依據前揭規定，並參
    酌違反道路交通管理事件統一裁罰基準表之內容，裁處異議
    人罰鍰新臺幣（下同）1200元等語。
二、本件異議意旨略以：異議人於91年6月19日起至93年6月19日
    止，將其所有車牌號碼5W-2393號自小客車出租予第三人江
    美龍使用，江美龍、張清松嗣於93年7月26日簽立切結書，
    同意該車之前違規事項及交通法規違反責任移轉至關係人張
    清松，異議人對於違規裁決書所載違規事由並無意見，但該
    車實際為江美龍所駕駛等語。
三、按汽車駕駛人停車時，有在道路收費停車處所停車，不依規
    定繳費者，係處罰汽車駕駛人，而非處罰汽車所有人，此觀
    諸處罰條例第56條第1 項第11款規定自明。至於同條例第85
    條第3 項雖規定「本條例關於車輛駕駛人之處罰，如應歸責
    於車輛所有人者，處罰車輛所有人。」；另違反道路交通管
    理事件統一裁罰標準及處理細則第24條亦規定「逕行舉發違
    反道路交通管理事件，經汽車所有人依通知單所載之應到案
    日期前到案，並告知違規駕駛人姓名、身分證統一編號及住
    址者，處罰機關應即另行通知違規駕駛人到案依法處理；逾
    應到案日期，處罰機關應依道路交通管理處罰條例第85條第
    3項規定處罰該汽車所有人。」，惟揆諸上開規定之立法本
    意，係以車輛所有人對於車輛應有管理之責，對於被檢舉所
    屬車輛涉及違規，若不舉證告知駕駛人為誰，自可認定其為
    違規行為人。亦旨在對於汽車所有人隱匿駕駛人身分之情形
    ，賦予推定違規事實之歸責基礎，並非徒以行政命令，將法
    律所定應由汽車駕駛人承擔之處罰責任，恣意轉嫁於未駕駛
    汽車之所有人。故此，如違規之駕駛人並非車輛所有人，而
    車輛所有人復無法知悉實際駕駛人之正當理由時，既欠缺其
    能告知違規駕駛人身份之合理期待可能性，即無應歸責於車
    輛所有人之事由，自無強行適用上開規定處罰車輛所有人之
    餘地，遑論違規當時尚非為汽車所有人，自無負處罰責任可
    言。
四、經查：
  (一)登記為異議人所有之車牌號碼5W-2393號自小客車，於93年7
    月9 日15時17分許，經人駕駛在嘉義市○○路道路收費停車
    處所停車不依規定繳費之違規事實，固為異議人所不爭執，
    復有原處分機關嘉監南字第裁74-LA0000000號裁決書附卷可
    稽。
  (二)異議人於舉發單所載之違規時間，並非該違規車輛所登記之
    車主，有卷附汽車車主歷史查詢資料足佐，依該資料所示，
    違規車輛之所有人為第三人陳怡孝，是原處分機關僅以異議
    人於裁罰當時為汽車所有人，進為異議人為受處分人所為裁
    罰，自有違誤。
  (三)綜上所述，異議人於違規情事發生時，既非上開違規車輛之
    所有人，且該違規情事顯非可歸責於異議人，原處分機關猶
    以該車輛登記情形，對異議人為前開裁罰，容有未洽，是異
    議人執此指摘原裁決處分不當，經核亦屬有理。應由本院將
    原處分撤銷，另為異議人不罰之諭知，以資適法。
五、據上論斷，應依道路交通案件處理辦法第20條前段，裁定如
    主文。
中    華    民    國    95    年    3     月    23    日
                    交通法庭  法  官  張維君
以上正本證明與原本無異。
如不服本裁定，應於收受送達後5 日內向本院提出抗告狀。
（應附繕本）
                              書記官  陳志德
中    華    民    國    95    年    3     月    23    日


司法院資訊處製作；財團法人民間司法改革基金會備份。
